【裁判字號】    89,家再,2
【裁判日期】    890508
【裁判案由】    離婚
【裁判全文】
臺灣高等法院臺中分院民事判決            八十九年度家再字第二號
      再審原告  乙○○
      再審被告  甲○○
右當事人間請求離婚事件，再審原告對於中華民國八十七年八月十日本院八十七年度
家上字第四十一號確定判決及最高法院八十八年十二月十六日八十八台上字第三二三
三號確定裁定提起再審，本院判決如左：
    主    文
再審之訴駁回。
再審訴訟費用由再審原告負擔。
    事實及理由
一、本件再審原告起訴主張：再審被告請求與伊離婚之民事訴訟事件，再審被告雖提
    出診斷證明書一份以證明其受再審原告毆打，惟該診斷證明書所載之傷甚為輕微
    ，且只有一張，根本不能證明伊有多次毆打再審被告之情，又原審確定判決對再
    審被告所提出之錄音帶未經鑑定即採用為判決之證據，且上開錄音帶亦有伊與再
    審被告之對話，顯示伊仍深愛再審被告，故本院八十七年度家上字第四十一號確
    定判決對此重要證據均未經斟酌，仍判決准再審被告請求離婚之請求，上開確定
    判決有當事人發見未經斟酌之證物或得使用該證物，爰依民事訴訟法第四百九十
    六條第一項第十三款提起再審。再原確定判決僅以一張驗傷診斷證明書即判定再
    審被告受有不堪同居之虐待，亦有適用法規顯有錯誤之情，爰依民事訴訟法第四
    百九十六條第一項第一款提起再審，求為廢棄本院八十七年度家上字第四十一號
    確定判決及最高法院八十八台上字第三二三三號確定裁定，並駁回再審被告之訴
    之判決。
二、按再審之訴顯無再審理由者，得不經言詞辯論，以判決駁回之，民事訴訟法第五
    百零二條第二項定有明文。查原確定判決認定再審被告受有不堪同居之虐待，係
    綜合全卷所有證據，而為認定再審被告受有不堪同居之虐待，並非僅以系爭驗傷
    診斷證明書為唯一之判斷之依據，此觀諸原確定判決甚明，故再審原告以原確定
    判決僅以一張驗傷診斷證明書即判定再審被告受有不堪同居之虐待，有適用法規
    顯有錯誤之情云云，顯無理由。又當事人發見未經斟酌之證物或得使用該證物者
    固得提起再審之訴，但以如經斟酌可受較有利益之裁判者為限。此觀民事訴訟法
    第四百九十六條第一項第十三款之規定甚明。經查再審原告主張之未經斟酌之證
    物為(1)上開驗傷診斷證明書(2)錄音帶。惟查原確定判決認定再審被告受有不堪同
    居之虐待，係綜合全卷所有證據，而為認定再審被告受有不堪同居之虐待，並非
    僅以系爭驗傷診斷證明書為唯一之判斷之依據，故上開驗傷診斷證明書縱然受傷
    輕微，並不足以反證再審被告未受不堪同居之虐待，又上開錄音帶之對話，亦不
    足以證明再審原告深愛再審被告，且縱然再審原告深愛再審被告，亦非即可推論
    再審被告未受不堪同居之虐待，是再審原告所主張之發見未經斟酌之證物或得使
    用該證物，如經斟酌仍未可受較有利益之裁判，所提之證物，無足推翻原確定判
    決。從而，其執此提起本件再審之訴，顯無理由，應予駁回。並不經言詞辯論為
    之。
三、至於再審原告以適用法規顯有錯誤為由，對最高法院之裁定提起再審之訴，民事
    訴訟法第四百九十九條應由最高法院管轄，另裁定管轄錯誤，移送最高法院，併
    此明。
據上論結，本件再審之訴為無理由，依民事訴訟法第五百零二條第二項、第七十八條
判決如主文。
中      華      民      國    八十九    年      五      月      八      日
~B1民事第三庭審判長法  官  陳照德
~B2                法  官  陳成泉
~B3                法  官  蔡王金全
右為正本係照原本作成。
如對本判決上訴，須於收受判決送達後二十日內向本院提出上訴書狀，其未表明上訴
理由者，應於上訴後二十日內向本院提出上訴理由書（須按他造人數附具繕本），並
繳納送達用雙掛號郵票拾份（每份拾肆元）。
上訴時應提出委任律師或具有律師資格之人之委任狀；委任有律師資格者，另應附具
律師及格證書及釋明委任人與受任人有民事訴訟法第四百六十六條之一第一項但書或
第二項（詳附註）所定關係之釋明文書影本。
~B                書記官  林彩雲
中      華      民      國    八十九     年      五       月     十     日
附註：
民事訴訟法第四百六十六條之一（第一項、第二項）
對於第二審判決上訴，上訴人應委任律師為訴訟代理人。但上訴人或其法定代理人具
有律師資格者，不在此限。
上訴人之配偶、三親等內之血親、二親等內之姻親，或上訴人為法人、中央或地方機
關時，其所屬專任人員具有律師資格並經法院認為適當者，亦得為第三審訴訟代理人
。                                                                      Ｉ


司法院資訊處製作；財團法人民間司法改革基金會備份。
